【裁判字號】    98,交抗,64
【裁判日期】    980122
【裁判案由】    聲明異議
【裁判全文】
臺灣高等法院臺中分院刑事裁定          98年度交抗字第64號
抗 告人 即
原處分機關  交通部公路總局臺中區監理所臺中市監理站
代  表  人  甲○○
異  議  人
即受處分人  乙○○
上列抗告人因道路交通管理處罰條例聲明異議案件，不服臺灣臺
中地方法院中華民國97年11月28日所為裁定（97年度交聲字第30
43號），提起抗告，本院裁定如下：
    主  文
原裁定撤銷。
受處分人之異議駁回。
    理  由
一、抗告意旨略以：(一)經檢視違規查詢報表及機車駕照基本資料
    可知，受處分人之機車駕照確因騎乘機車酒駕遭台北市交通
    事件裁決所執行吊扣中，且交付受處分人收存之駕駛執照吊
    扣執行單內亦就相關領回駕照及駕駛上應注意事項備有附記
    「機車駕照吊扣期間不得持汽車駕照駕駛輕、重型機車」；
    (二)本案係依道路交通管理處罰條例第 68條及交通部89年2月
    29日交路89字第002125號等相關函示，裁處受處分罰鍰新台
    幣（下同）7200元，並吊銷機車駕駛執照， 1年內禁考，原
    裁定撤銷上開處分，改諭知受處分人不罰，自有未當等語。
二、受處分人前於 97年5月9日，因駕駛車牌號碼BAC-560號重型
    機車，而有「酒精濃度超過規定標準」之違規，經臺北市政
    府警察局敦化南路派出所員警，依違反道路交通管理處罰條
    例第35條第1項第1款規定，以北市警交字第 AEW765298號舉
    發違反道路交通管理事件通知單舉發在案，嗣經台北市交通
    事件裁決所吊扣受處分人之普通重型機車駕駛執照（吊扣期
    間自97年5月23日起至98年5月22日止），有違規查詢報表、
    汽機車駕照基本資料、臺北市交通事件裁決所97年11月19日
    北市裁申字第 09744536300號函暨檢送之重型機車駕駛執照
    吊扣執行單等附卷可稽。又受處分人於駕駛執照吊扣期間內
    之97年10月8日20時58分許，駕駛車號RR8-402號輕型機車，
    行經臺中市○區○○街 111號前，因「駕駛執照吊扣期間駕
    駛機器腳踏車」之違規，遭臺中市警察局第二分局育才派出
    所依法舉發，原處分機關遂依道路交通管理處罰條例第21條
    第1項第5款、第4項、第67條第3項規定，裁處受處分人罰鍰
    7千2百元、吊銷機車駕駛執照， 1年內禁考等情，為受處分
    人所不爭執，且有臺中市警察局中市警交字第GE0000000 號
    舉發違反道路交通管理事件通知單、交通部公路總局臺中區
    監理所臺中市監理站於97年10月27日裁監稽違字第裁61-GE0
    000000號違反道路交通管理事件裁決書在卷可稽。是受處分
    人於上開時、地，確有於重型機車駕駛執照吊扣期間仍駕駛
    輕型機車之事實，堪可認定。受處分人聲明異議意旨雖略以
    ：受處分人前因酒後駕駛普通重型機車而遭吊扣普通重型機
    車駕駛執照 1年，然伊既領有普通小型車駕駛執照，應得駕
    駛輕型機車，況伊於普通重型機車駕照遭吊扣期間，曾詢問
    多位警察伊有普通小型車駕駛執照，可否騎乘輕型機車，他
    們都說可以，所以遭開罰單之當天才向朋友借騎輕型機車，
    縱認伊有違規，亦係遭警察誤導所致，處分機關所為之上開
    裁決自有未合等語。經查：
  (一)按汽車駕駛人之駕駛執照吊扣期間駕駛機器腳踏車者，處 6
    千元以上1萬2元以下罰鍰，並吊銷其駕駛執照，道路交通管
    理處罰條例第 21條第1項第5款、第4項定有明文。次按94年
    12月14日修正，並自95年3月1日施行前之道路交通管理處罰
    條例第68條規定：汽車駕駛人因違反本條例及道路交通安全
    規則之規定，受吊扣或吊銷駕駛執照處分時，吊扣或吊銷其
    持有各級車類之駕駛執照，其所指「吊扣或吊銷各級車類之
    駕駛執照」，除指道路交通安全規則第53條分類所指之駕駛
    執照外，亦應包括第61條所准予駕駛較低級車類之駕駛資格
    。故重型機車駕駛人其駕駛執照如經吊扣處分，雖其仍持有
    汽車駕駛執照，且道路交通安全規則第61條第1項第4款亦規
    定：「已領有小型車駕駛執照者，得駕駛輕型機器腳踏車」
    ，然其駕駛輕型機車之資格既已依上開道路交通管理處罰條
    例第68條及道路交通安全規則第61條第1項第5款之規定，因
    重型機車駕照之同時亦受吊扣，即不因其另擁有汽車執照而
    解除（交通部89年2月29日交路字第002125號函參照)。嗣
    道路交通管理處罰條例第68條於94年12月14日修正，並自95
    年3月1日施行。修正時考量原條文之立法理由在於違規行為
    對道路交通秩序之維持及道路交通安全已生較大之影響，故
    規定吊扣或吊銷其持有各級車類之駕駛執照，以限制其繼續
    駕車行駛道路之權利，因係屬駕駛行為之限制，從而並不因
    所持駕駛執照種類不同而有所差異。然於修正上述條文時，
    因一併考量「原條文將違法或違規駕駛人所持有各級車類之
    駕駛執照一併吊扣或吊銷，失之過酷，影響人民工作及生活
    甚鉅」，故修正後之道路交通管理處罰條例第68條則改為「
    汽車駕駛人，因違反本條例及道路交通安全規則之規定，受
    吊銷駕駛執照處分時，吊銷其持有各級車類之駕駛執照」，
    亦即將道路交通管理處罰條例第68條原有條文中之「吊扣或
    」3字予以刪除（立法院交通委員會94年10月5日臺立交字第
    0942400153號函附道路交通管理處罰條例第68條審查報告參
    照）。參酌上揭立法過程暨立法理由，可知最終條文係採折
    衷之見解而有意排除吊扣駕駛執照，亦即於吊銷駕駛執照時
    ，仍著重於違規行為影響道路交通秩序與安全較鉅，故吊銷
    行為人持有之各級車類駕駛執照，以完全限制其繼續駕車行
    駛道路之權利；然於吊扣駕駛執照時，則因違規行為影響道
    路交通秩序與安全較為輕微，考量對於人民工作及生活之程
    度，應僅吊扣行為人違法或違規當時所駕駛車輛層級之駕駛
    執照。則就此修法過程以觀，雖現行道路交通管理處罰條例
    第68條已排除吊扣駕駛執照應一併吊扣其所持有各級車類之
    駕駛執照，惟若細酌上開修法過程以及理由，可知該條文之
    所以刪除關於吊扣之情形，主要係因違規人於持有較高級之
    駕駛執照（如大客車），若於駕駛次級之車輛（如自小客車
    ）違規，須遭吊扣次級駕駛執照時，因監理機關採「一照管
    理原則」，致違規人無次級之駕駛執照（即自小客車）可供
    吊扣，於此情形若逕而吊扣其較高級之駕駛執照（即大客車
    ），恐對人民之生活工作權產生重大影響，是該吊扣駕駛執
    照之效力範圍始應受限。然違規人駕駛較高級之車種（如大
    客車）因違規而遭吊扣較高級之駕駛執照（即大客車），依
    道路交通安全規則第 61條第1項各款之規定，應一併限制其
    駕駛次級車輛之資格（如吊扣大客車或重型機車駕駛執照，
    亦一併限制其駕駛自小客車及輕型機車之資格），尚與上述
    影響人民之生活工作權無涉。否則於上開所舉之情形（即吊
    扣重型機車駕駛執照），若駕駛人仍得持普通小型車駕照駕
    駛輕型機器腳踏車，豈非任由人民依脫法之方式致原吊扣重
    型機車駕駛執照之行政處分無法產生其應有效力。則道路交
    通管理處罰條例中吊扣重型機器腳踏車駕駛執照之規定即形
    同具文，當非立法本意。
  (三)本案受處分人雖另考領有小型車駕駛執照，仍依上開說明，
    其普通重型機車之駕駛執照既遭吊扣，依立法及行政處分之
    目的，即係限制受處分人駕駛普通重型機車及較次級之輕型
    機車之資格，亦即於普通重型機車駕駛執照遭吊扣期間，不
    得騎乘重型機車及輕型機車。況臺北市交通事件裁決所送達
    予受處分人之駕駛執照吊扣執行單，其上亦明載：「附記：
    三機車駕照吊扣期間不得持汽車駕駛執照駕駛輕、重型機車
     」，此亦有臺北市交通事件裁決所97年5月23日北市交裁扣
    字第 AEW765298號駕駛執照吊扣執行單在卷可查，受處分人
    以前詞聲明異議，自無理由。然原審疏未審酌上開立法及行
    政處分之目的，而以「受處分之普通重型機車駕駛執照雖經
    吊扣，然其既領有普通小客車駕駛執照且未經吊扣，則其於
    上開時、地持普通小客車駕駛執照駕駛輕型機車，要難認該
    當於道路交通管理處罰條例第21條第1項第5款之違規」為由
    ，認原處分機關上開所為之裁決不當，而撤銷原處分機關之
    處分，裁定受處分人不罰，尚有未洽，原處分機關抗告意旨
    指摘及此，為有理由，應由本院將原裁定撤銷，並諭知受處
    分之異議駁回。
三、據上論結，應依道路交通案件處理辦法第26條，刑事訴訟法
    第413條後段，裁定如主文。
中    華    民    國    98    年    1     月    22    日
            刑事第十庭    審判長法  官  林  照  明
                                法  官  林  欽  章
                                法  官  蔡  名  曜
以上正本證明與原本無異。
不得再抗告。
                                書記官  劉  恒  宏
中    華    民    國    98    年    1     月    22    日


司法院資訊處製作；財團法人民間司法改革基金會備份。
